【裁判字號】    95,交聲,254
【裁判日期】    951023
【裁判案由】    違反道路交通管理處罰條例聲明異議
【裁判全文】
臺灣新竹地方法院交通事件裁定
移送機關  交通部公路總局新竹區監理所
受處分人
即異議人  甲○○
上列異議人對於交通部公路總局新竹區監理所95年4月19日竹監
營字第裁50－AC0000000號裁決處分，聲明異議，本院裁定如下
：
    主  文
異議駁回。
    理  由
一、按受處分人不服道路交通管理處罰條例第8條所定主管機關
    所為之處罰，得於接到裁決書之翌日起20日內，向管轄地方
    法院聲明異議，道路交通管理處罰條例第87條第1項定有明
    文。次按交通法庭認聲明異議不合法律上之程式或其異議權
    已經喪失者，應以裁定駁回之，但其不合法律上之程式可補
    正者，應先定期命為補正，逾期不補正者，即予駁回，道路
    交通案件處理辦法第18條亦有明文。
二、原處分機關交通部公路總局新竹區監理所（下稱新竹區監理
    所）裁決理由略以：聲明異議人即受處分人甲○○所有車牌
    號碼136－NG號營業一般小客車為今興汽車行之靠行車，於
    94年9月8日下午2時37分許，行經臺北市○○○路○段時，為
    臺北市警察局士林分局填掣第AC0000000號舉發違反道路交
    通管理事件通知單（下稱違規通知單）逕行舉發其「超速未
    滿20公里」。因異議人收受違規通知單後，未依通知單所定
    期限至新竹區監理所聽候裁決，且未依規定期限繳納罰鍰結
    案或向新竹區監理所陳述意見，新竹區監理所遂依（修正前
    ）道路交通管理處罰條例第9條第1項後段規定逕行裁決，乃
    於95年4月19日掣開竹監營字第裁50－AC0000000號違反道路
    交通管理事件裁決書（下稱裁決書），依據（修正前）道路
    交通管理處罰條例第40條第1項、第63條第1項第1款之規定
    裁處異議人新臺幣2,400元罰鍰、併記違規點數1點；而交寄
    新竹縣竹北郵局以掛號寄送，並於95年4月21日由今興汽車
    行收發簽收等情，嗣因異議人未依裁決書之處罰主文辦理，
    新竹區監理所遂依（修正前）道路交通管理處罰條例第65條
    第1款之規定逕行註銷其汽車牌照後，異議人始於95年8月23
    日向新竹區監理所提出陳述案，經新竹區監理所於95年8月
    29日以竹監營字第0952601604號函覆異議人，惟異議人仍不
    服函覆結果，遂於95年9月6日提起本件聲明異議等情，有新
    竹區監理所95年4月19日竹監營字第裁50－AC0000000號裁決
    書暨掛號郵件收件回執、95年8月29日竹監營字第095260160
    4號函覆、異議人甲○○95年8月26日陳述單、95年9月6日聲
    明異議狀各1紙在卷可稽，然前述裁決書既已載明相關處分
    時間及救濟管道，則異議人未依該裁決處分結案或於期限內
    聲明異議，新竹區監理所依規定易處註銷汽車牌照之處分應
    為適法等語。
三、聲明異議意旨略以：緣異議人甲○○所駕駛車牌號碼136－N
    G號車靠今興（聯興）汽車行營業維生，應繳納罰單經監理
    機關口頭告知才知車牌號碼136－NG號車已被註銷6個月，異
    議人遂於95年8月23日向監理單位申訴不准駁回，異議人所
    依附之今興（聯興）汽車行之老闆因債不知去向，而致一些
    罰單不能送達而漏失，並非異議人故意不繳罰鍰云云，為此
    提起聲明異議等語。
四、經查：
  (一)依公路監理電腦系統車輛車籍及駕駛人駕籍增設「通信地址
    」欄位作業注意事項第1條前段規定，車主、駕駛人依規定
    向公路監理機關申領之車輛牌照、駕駛執照，係以戶籍住所
    為登記地址，惟查異議人所有之車牌號碼136－NG號因靠今
    興汽車行營業，該車之車籍地址亦登記為今興汽車行所在之
    新竹縣竹北市○○街78號1樓，而依同注意事項第8條規定對
    於具有法定時效性之違規舉發單或裁決書，係依車主、駕駛
    人申請之通信地址寄發。是依上述說明，本件新竹區監理所
    所為之裁決書，自應對異議人申請之通信地址即新竹縣竹北
    市○○街78號1樓寄發，始為合法。
  (二)又異議人雖辯稱係今興汽車行之老闆因債不知去向，致一些
    罰單不能送達而漏失云云，惟按處理違反道路交通管理事件
    ，有關文書送達之程序，依行政程序法之規定送達，於應受
    送達人之住居所、事務所或營業所為之；又於應送達處所不
    獲會晤應受送達人時，得將文書付與有辨別事理能力之同居
    人、受僱人或應送達處所之接收郵件人員，違反道路交通管
    理事件統一裁罰基準及處理細則第5條及行政程序法第72 條
    第1項前段、第73條第1項分別定有明文。而依上開說明，只
    要該處有辨別事理能力之同居人、受僱人或應送達處所之接
    收郵件人將文書予以收受，該送達即屬合法，毋論該人身分
    、職務為何。查本件新竹區監理所於95年4月19日所為之竹
    監營字第裁50－AC0000000號裁決書，既於95年4月21日送達
    於新竹縣竹北市○○街78號1樓，並由今興汽車行予以收受
    ，此有上揭裁決書暨送達證書影本各1件在卷可參，即屬合
    法送達。是異議人上揭所辯稱係今興汽車行之老闆因債不知
    去向，致一些罰單不能送達而漏失云云，顯屬卸責之詞，不
    足採信。
五、綜上所述，本件原處分機關即新竹區監理所所為之裁決處分
    業於95年4月21日合法送達於異議人，而異議人遲至於95年9
    月6日始提起本件異議時，顯已逾20日之法定期間，其不合
    法律上之程式，自應予以駁回。
據上論斷，應依道路交通案件處理辦法第18條，裁定如主文。
中    華    民    國    95    年    10    月    23    日
                  交通法庭法  官  林秋宜
以上正本證明與原本無異。
如不服本裁定，應於裁定送達後5日內向本院提出抗告狀。
中    華    民    國    95    年    10    月    23    日
                          書記官  汪淑菁


司法院資訊處製作；財團法人民間司法改革基金會備份。
